臺灣士林地方法院交通事件裁定
原處分機關　臺北市交通事件裁決所
異　議　人
即受處分人　甲○○
上列異議人即受處分人因違反道路交通管理處罰條例案件，對於
臺北市交通事件裁決所中華民國93年7 月12日所為之處分（原處
分案號：北市裁1 字第裁22－Ａ1 Ａ103019號）聲明異議，本院
裁定如下：
        主  文
異議駁回。
        理  由
一、按汽車駕駛人，行經有燈光號誌管制之交岔路口闖紅燈者，
    處新臺幣1,800 元以上5,400 元以下罰鍰；道路交通管理處
    罰條例第53條定有明文；又汽車駕駛人，違反前開規定者，
    除依原條款處罰鍰外，並記違規點數3 點，道路交通管理處
    罰條例第63條第1 項第3 款亦有明文。又汽車駕駛人，駕駛
    汽車違反道路交通安全規則，因而肇事致人受傷者，吊扣其
    駕駛執照3 個月至6 個月，於道路交通管理處罰條例第61條
    第3 項定有明文。
二、原處分意旨略以：異議人甲○○於93年5 月3 日14時10分許
    ，駛車牌A3-547號營業大客車，沿台北市○○○路○ 段右轉
    堤頂大道中間車道由南向北行駛，至肇事地點時，其右側車
    身與沿安興街由東向西行駛之車牌AOV-252 號重機車前車頭
    相撞及而肇事，經警舉發「1 闖紅燈。2 違反道路交通安全
    規則肇事致人受傷。」之違規，經原處分機關依違反道路交
    通管理處罰條例第53條及第61條第3 項規定，分別裁處罰鍰
    新台幣3600元並吊扣駕駛執照3 個月，且依同條例第63條第
    1 項規定，計違規點數3 點等語。
三、本件異議人甲○○對於前揭時、地，因其所駕駛A3-547號營
    業大客車其右側車身與沿安興街由東向西行駛之AOV-252 號
    重機車前車頭相撞及而肇事等情雖不否認。惟具狀聲明異議
    ，意旨略以：(一)其與對造吳騰龍於93年5 月3 日14時在安興
    街與堤頂大道發生道路交通事故，並於93年6 月17日下午2
    時在汐止市調解委員會進行調解，調解進行中受處分人甲○
    ○代理人張子敬曾問對造吳騰龍肇事前駕駛行為，吳答肇事
    前車速30至40公里/ 小時（並非在停等線等待號誌轉換），
    至於問及多遠看見號誌轉換（紅燈變綠燈）？問兩次都拒絕
    作答。肇事當時安興街尚有多部機車在停等號誌轉換，受處
    分人車輛進入交岔路口時，上述多輛機車並未起駛，只有對
    造機車原行進中衝出因而肇事。(二)事故發生後最早是由管區
    潭美派出所警員林則守到現場，有目擊者說他們綠燈起駛，
    其紅燈曾遞名片給該警員，事隔多日曾電警員林則守問及肇
    事現場情形，答稱涉及號誌轉換車禍，必要時請傳訊警員林
    則守。(三)對造吳騰龍警詢筆錄為本案關鍵，有無提及其行進
    交岔路口時號誌如何轉換？如由全紅轉綠，受處分人甲○○
    闖紅燈就不能成立。(四)道路交通管理處罰條例第45條第10款
    「起駛前，不讓行進中之車輛、行人優先通行者」。處新台
    幣600 以上1800元以下罰鍰。道路交通標誌、標線，號誌設
    置規則第231 條第1 款「行車管制號誌之黃色燈號時間、行
    車速限50公里/ 小時以下，黃燈時間3 秒」。第2 款「行車
    管制號誌在黃色燈號結束後，應有1 秒以上之全紅時間」。
    也就是說當綠燈結束後，至少還有4 秒以上的時間讓前一時
    向進入路口者安全通過交岔路口，我國自民國78年起交岔路
    口設計增加「全紅時間」並於89年7 月13日修正是為了增加
    清除管制車道內之車輛，使前一時向先進入交岔路口者，安
    全通過，並使路口淨空。以上法律、命令、規定可窺視出，
    即使綠燈亮了還是要讓前一時向黃燈或是全紅時間進入的車
    輛優先通行，因此異議人認其是否闖紅燈？或是對造吳騰龍
    起駛未讓行進中車輛優先通行？有調查必要，故提出異議等
    云云。
四、經查：
　(一)按駕駛人駕駛汽車，應遵守道路交通標誌、標線、號誌之指
    示，並服從執行交通勤務之警察或依法令執行指揮交通及交
    通稽查任務人員之指揮；且汽車行駛至交岔路口，其行進、
    轉彎，應遵守燈光號誌或交通警察之指示，分別於道路交通
    安全規則第90條、第102 條第1 項第1 款前段定有明文。又
    車輛面對圓形紅燈表示禁止通行，不得超越停止線或進入路
    口，於道路交通標誌標線號誌設置規則第206 條第5 款第1
    目定有明文。本案異議人甲○○既為領有駕駛執照之人，對
    於道路交通安全規則應知之甚稔，自應遵守道路交通安全規
    則之規定而駕駛車輛。經查，異議人於肇事後在臺北市政府
    警察局內湖分局交通分隊所作成之交通事故談話紀錄表中陳
    稱：「（肇事前行進方向、車道及肇事經過情形？）‧‧‧
    我車向左前閃避但仍不及，我見我車行向之號誌是紅燈‧‧
    ‧」、「（發現危害狀況時距離對方多遠？為何會發生碰撞
    ？）‧‧‧我未注意到號誌，一直到我車在路口內我見我車
    右側有來車，我再看我車行向之號誌時，才發現我車行向號
    誌燈號是紅燈。」等語，足徵異議人於肇事當時其行駛方向
    號誌為紅燈，而其超越停止線並進入路口，顯已違反道路交
    通安全規則；又由相對人吳騰龍於台北市政府警察局內湖分
    局交通分隊道路交通事故補充資料表載明「左手、左腳挫傷
    」等情，更足證明因異議人違反道路交通安全規則，因而肇
    事致相對人受傷之事實。復卷附臺北市政府警察局交通警察
    大隊受理交通違規事件調查表、道路交通事故現場圖、交通
    事故分析研判表及現場採證相片影本等，足證異議人確有「
    1 闖紅燈。2 違反道路交通安全規則肇事致人受傷。」之違
    規事證明確，異議人空言辯稱其無違規云云，顯係事後卸責
    之詞，不足採信，另異議人其餘辯解，顯與本件取締無關，
    本院自毋庸一一予以駁斥，併予敘明。
  (二)次查，道路交通管理處罰條例第61條條文業經總統於93年4
    月21日以華總一義字第09300077601 號令修正公布，並經行
    政院定自93年7 月1 日起施行（發文日期：93年6 月30日，
    發文字號：院臺交字第0930086684）。依修正後道路交通管
    理處罰條例第61條第3 項規定：「汽車駕駛人駕駛汽車違反
    道路交通安全規則，因而肇事致人受傷者，記違規點數3 點
    ；致人重傷者，吊扣其駕駛執照3 個月至6 個月。」並比較
    修正前道路交通管理處罰條例第61條第3 項規定：「汽車駕
    駛人，駕駛汽車違反道路交通安全規則，因而肇事致人受傷
    者，吊扣其駕駛執照3 個月至6 個月。」可知同一「汽車駕
    駛人駕駛汽車違反道路交通安全規則，因而肇事致人受傷者
    」之事實因法規條文之修正，已有不同之處罰規定。惟另依
    交通部93年6 月29日交路字第0930040431號函釋：違規行為
    仍依「行為時」之法律處罰，有該函附本院卷可稽，異議人
    既於道路交通管理處罰條例第61條修正前肇事，則本案有關
    違反道路交通安全規則肇事致人受傷部分之處分，仍應依修
    正前道路交通管理處罰條例第61條第3 項規定，處吊扣駕駛
    執照3 個月至6 個月。據此，本件異議人因確有前述交通違
    規之事實至為明確，堪以認定。從而原處分機關爰依道路交
    通管理處罰條例第53條及第61條第3 項規定，分別裁決罰鍰
    新台幣3600元及吊扣駕駛執照3 個月，並依同條例第63 條
    第1 項規定違反同條例第53條者，計違規點數3 點等處分，
    核無不當。本件聲明異議為無理由，應予駁回。
據上論斷，應依道路交通案件處理辦法第19條，裁定如主文。
中    華    民    國     94     年    3    月    3    日
                  交通法庭法  官  張國棟
以上正本證明與原本無異。
如不服本裁定，應於送達後5 日內，向本院提出抗告狀。
                          書記官  何子傑
中    華    民    國     94     年    3    月    3    日
